臺灣屏東地方法院民事裁定　　　　　 110年度消債更字第47號
聲　請　人
即 債務 人　蕭智芬　
代　理　人　李靜怡律師
上列當事人因消費者債務清理事件聲請更生，本院裁定如下：
    主  文
聲請人蕭智芬自民國110 年11月8日中午12時起開始更生程序。
命司法事務官進行本件更生程序。
    理  由
一、按債務人不能清償債務或有不能清償之虞者，得依本條例所
    定更生或清算程序，清理其債務，消費者債務清理條例（下
    稱消債條例）第3 條定有明文。所謂「不能清償」，指債務
    人因欠缺清償能力，對已屆期之債務，全盤繼續處於不能清
    償之客觀經濟狀態者而言。又所謂「不能清償之虞」，係指
    依債務人之清償能力，就現在或即將到期之債務，有不能清
    償之蓋然性或可能性而言；易言之，債務人之狀態如置之不
    理，客觀上得預見將成為不能清償之情形而言，此將來發生
    不能清償之事實，不必達到高度之確信。至於債務人之清償
    能力，則包括財產、信用及勞力（技術），並不以財產為限
    ，必須三者總合加以判斷仍不足以清償債務，始謂欠缺清償
    能力而成為不能清償。且債務人之清償能力係處於流動性狀
    態，聲請時與法院裁定時之清償能力未必一致，應以法院裁
    定時為判斷基準時。次按債務人對於金融機構負債務者，在
    聲請更生或清算前，應向最大債權金融機構請求協商債務清
    償方案，或向其住、居所地之法院或鄉、鎮、市、區調解委
    員會聲請債務清理之調解，消債條例第151 條第1 項亦有明
    文。此係採前置協商主義，是債務人於協商程序中，自應本
    於個人實際財產及收支狀況，依最大誠信原則，商討解決方
    案；如終究不能成立協商，於聲請更生或清算時，法院審酌
    上開條文所謂「不能清償或有不能清償之虞」，允宜綜衡債
    務人全部收支、信用及財產狀況，評估是否因負擔債務，而
    不能維持人性尊嚴之最基本生活條件，所陳報之各項支出，
    是否確屬必要性之支出，如曾有協商方案，其條件是否已無
    法兼顧個人生活之基本需求等情，為其判斷之準據。又按「
    法院開始更生程序之裁定，應載明其年、月、日、時，並即
    時發生效力。」、「法院裁定開始更生或清算程序後，得命
    司法事務官進行更生或清算程序」，亦為同條例第45條第1
    項、第16條第1項前段所明定。
二、本件聲請意旨略以：聲請人積欠債務達新臺幣（下同）1,23
    7,238 元，而有不能清償之情事，雖曾向本院聲請債務清理
    之調解，然調解並未成立。而其所負無擔保或無優先權之本
    金及利息債務總額未逾1,200 萬元，復未經法院裁定開始清
    算程序或宣告破產，爰聲請更生等語。
三、經查：
  ㈠聲請人前於民國110 年1 月28日依消債條例第151 條第1 項
    規定，向本院聲請債務清理之調解，嗣調解未成立，聲請人
    並於調解不成立後聲請進入更生程序，此有消費者債務清理
    法院前置調解聲請狀及本院調解程序筆錄可參（見本院卷第
    11至40、77至78頁），是本院自應綜合聲請人目前全部收支
    及財產狀況，評估是否已達不能維持最低生活條件，而有「
    不能清償債務或有不能清償之虞」之情形，資為本件是否准
    予更生之判斷準據。
  ㈡聲請人主張其現受僱於湯師傅精油養生館，每月平均之薪資
    為15,367元，另每月領有租屋補助款3,000 元等情，業據提
    出全國財產稅總歸戶財產查詢清單、107 至108 年度綜合所
    得稅各類所得資料清單、薪資袋、勞工保險被保險人投保資
    料表等件為證（見本院卷第29至40、147 至151 頁）。本院
    審酌前開卷證資料，堪信聲請人所述為真實，而聲請人自10
    9 年10月起至110 年3 月止，每月薪資分別為15,300元、15
    ,700元、15,100元、15,100元、14,800元及15,500元，有前
    引薪資單可憑，是本院爰暫以聲請人於前開月份之平均薪資
    即每月15,250元，並加計聲請人每月領取之租屋補助款3,00
    0 元，共18,250元做為計算聲請人每月償債能力之基礎。
  ㈢按債務人必要生活費用，以最近一年衛生福利部或直轄市政
    府所公告當地區每人每月最低生活費一點二倍定之。受扶養
    者之必要生活費用，準用第一項規定計算基準數額，並依債
    務人依法應負擔扶養義務之比例認定之。消債條例第64條之
    2 第1 項、第2 項定有明文。次按債務人聲請更生時所提財
    產及收入狀況說明書，其表明每月必要支出之數額，與本條
    例第64條之2 第1 項、第2 項規定之認定標準相符者，毋庸
    記載原因、種類及提出證明文件；未逾該必要生活費用數額
    ，經債務人釋明無須負擔必要支出一部或全部者，亦同，消
    債條例第43條第7 項亦有明定。聲請人個人日常生活必要費
    用部分，審酌聲請人負債之現況，基於社會經濟活動之互賴
    及誠信，該日常生活所需費用，自應節制開支，不得有超越
    一般人最低生活標準之享受，否則反失衡平，本院參酌衛生
    福利部所公告110 年度臺灣省每人每月最低生活費用標準之
    1.2 倍為15,946元，則聲請人每月最低生活費除有特殊情形
    並有證據證明者外，自宜以前開數額為度，始得認係必要支
    出。聲請人主張其每月必要生活費用為17,866元，已超出前
    開法條所定之數額，復未提出任何單據供本院審酌，故逾15
    ,946元之部分暫不予列計。
  ㈣從而，以聲請人目前每月平均所得扣除其每月必要生活費用
    後，僅餘2,304 元（計算式：18,250元－15,946元＝2,304
    元），然聲請人積欠之債務總額至少已達2,903,807 元，有
    相對人民事陳報狀在卷可查（見本院卷第59至70、121 至13
    1 頁）。據此，本院審酌聲請人之債務、財產、勞力、收入
    及必要生活費用支出等情狀，堪認聲請人已有不能清償債務
    之情，而有藉助更生制度調整其與債權人間之權利義務關係
    而重建其經濟生活之必要，自應許聲請人得藉由更生程序清
    理債務。
四、綜上所述，聲請人係一般消費者，並已達不能清償債務之程
    度，其中無擔保或無優先權之本金及利息債務未逾1,200 萬
    元，且未經法院裁定開始清算程序或宣告破產，又查無消債
    條例第6 條第3 項、第8 條或第46條各款所定駁回更生聲請
    之事由存在，則聲請人聲請更生，係屬有據。本件聲請人更
    生既經准許，並依上開規定命司法事務官進行本件更生程序
    ，爰裁定如主文。而司法事務官於進行本件更生程序、協助
    聲請人提出更生方案時，亦應依聲請人之薪資變化、社會常
    情及現實環境衡量聲請人之償債能力，並酌留其生活上應變
    所需費用，進而協助聲請人擬定允當之更生方案，始符消債
    條例重建債務人經濟生活之立法目的，附此敘明。
五、依消債條例第11條第1 項、第45條第1 項、第16條第1 項，
    裁定如主文。
中    華    民    國   110    年    11    月    8     日
                  民事庭          法  官  潘  快
上為正本係照原本作成
本裁定不得抗告。
中    華    民    國   110    年    11    月    8     日
                                  書記官  鍾嘉芸